【裁判字號】    90,裁,621
【裁判日期】    900817
【裁判案由】    聲請假處分
【裁判全文】
最  高  行  政  法  院  裁  定                      九十年度裁字第六二一號
    抗  告  人  甲○○
                丙○○
    共同訴訟代理人
                乙○○
右抗告人與相對人台北市政府間因聲請假處分事件，抗告人不服臺北高等行政法院中
華民國九十年六月一日九十年度全字第七號裁定（下稱原裁定），提起抗告，本院裁
定如左︰
    主  文
抗告駁回。
抗告訴訟費用由抗告人負擔。
    理  由
一、原裁定以：按關於行政機關之行政處分，不得為保全定暫時狀態之假處分，行政
    訴訟法第二百九十九條規定至明。蓋假處分將阻礙行政機關之行政處分或其他公
    權力之行使，而行政訴訟法第一百十六條已就行政處分之停止執行設有規定，該
    項規定可謂假處分之代替制度，是就行政機關之處分，自無適用假處分程序之餘
    地。此一規定於人民在行政機關作成行政處分前，預先聲請假處分，亦適用之。
    蓋人民可等到行政處分作成後，始依法請求救濟，若其提起預防性之假處分，將
    成為行政法院以假處分方式代替行政機關之行政處分，顯有違權力分立之憲法設
    計，自為法之所不許。本件聲請人（即抗告人）以老松國小徵收土地之原計畫目
    的為「興辦老松國民小學擴建校地」，而相對人將原列為教育使用之校地徵收計
    畫變更為「教育與文化結合使用」，已屬變更核定計畫目的，違反土地法第二百
    一十九條之「未依核准徵收原定興辦事業使用」之規定，聲請人有權依法行使買
    回權。並主張在系爭土地買回權之行政訴訟確定前，為防止發生重大之損害或避
    免急迫之危險，故有必要聲請將老松國小徵收地於都市計劃內之使用分區項目定
    於現行狀態云云。查其假處分之內容係請求「將老松國小徵收地於都市計劃內之
    使用分區項目定於現行狀態（即學校用地之使用分區項目）」，亦即禁止將該土
    地登錄為歷史建築物，此經聲請人陳明在案，惟依歷史建築物登錄及輔助辦法規
    定，歷史性建築物之登錄須經調查後送歷史性建築物審查委員會審查通過後登錄
    ，該登錄行為為一種關於確認物之性質的行政處分。本件尚未經作成登錄之行政
    處分，此為雙方所不爭，是相對人就建物部分進行委託、研究、調查，亦僅止於
    行政程序中之階段行為，聲請人顯係就行政機關尚未為行政處分前，預先提起本
    件假處分，揆諸前開說明，其聲請為無理由，據以駁回假處分之聲請，經核於法
    並無不合。茲抗告意旨略以其並非對行政處分聲請假處分，相對人至今未將系爭
    被徵收土地及建物登錄為歷史建築，足證其無合法性及必要性云云求為廢棄。查
    抗告人係就行政機關未為行政處分前預為假處分之聲請，業經原裁定敘明甚詳，
    而系爭被徵收土地及建物登錄為歷史建築是否具有合法性及必要性，係屬本案訴
    訟實體上之事由，與是否合於假處分聲請要件無涉，是抗告意旨非有理由。
二、依行政訴訟法第二百七十二條第一項、第一百零四條、民事訴訟法第四百九十二
    條第一項、第九十五條、第八十五條第一項前段，裁定如主文。
中    華    民    國      九十      年      八        月      十七      日
                    最 高 行 政 法 院  第 一 庭
                                審 判 長 法  官      黃  綠  星
                                         法  官      彭  鳳  至
                                         法  官      蔡  進  田
                                         法  官      黃  璽  君
                                         法  官      廖  宏  明
右  正  本  證  明  與  原  本  無  異
                                         法院書記官  彭  秀  玲
中    華    民    國      九十      年      八        月      二十      日


司法院資訊處製作；財團法人民間司法改革基金會備份。
